臺灣士林地方法院民事判決　　　　　　　 99年度訴字第452號
原　　　告　吳仙姝
　　　　　　林志真
共　　　同　葛苗華律師
訴訟代理人
複代理人　　張仁龍律師
被　　　告　久米倉股份有限公司
法定代理人　王忠森
訴訟代理人　陳俊源
上列當事人間確認股東關係不存在事件，本院於民國100 年3 月
10日言詞辯論終結，判決如下：
    主  文
原告之訴駁回。
訴訟費用由原告負擔。
    事實及理由
一、按確認法律關係成立或不成立之訴，以確認現在之法律關係
    為限，如已過去或將來應發生之法律關係，則不得為此訴之
    標的（最高法院49年台上字第1813號判例參照）。而所謂過
    去之法律關係，指過去曾經成立或不成立之法律關係，因情
    事變更，該過去之法律關係現已不復存在之情形而言（最高
    法院81年度台上字第919 號、83年度台上字第2773號、84年
    度台上字第1368號、88年度台簡上字第24號判決均同此見解
    ，可資參照）。
二、本件原告起訴主張略以：被告久米倉股份有限公司原負責人
    李文峰冒名登記為股東，原告吳仙姝持股10,000股、原告林
    志真持股8,100 股，且被告公司未經合法解散，尚未進入清
    算程序，客觀上原告有履行股東義務而處於私法上地位不確
    定之狀態。且此不安狀態，經提起確認之訴，倘經判決可達
    公示之效果，自能除去，為此提起本件訴訟，並聲明：確認
    原告與被告間股東關係不存在。
三、經查：被告公司係於95年1 月18日召開股東會，全數通過決
    定解散並推派清算人王忠森，並於同年6 月9 日承認清算人
    所造具之財務報表，清算完結，此有本院調閱本院95年度司
    字第33號、95年度司字第149 號卷宗所各附之股東會議紀錄
    在卷可稽，並有註記解散登記之被告公司登記變更登記事項
    表可資佐據（本院卷第26頁）。原告固陳稱被告公司未通知
    原告即偽造上開通過解散決議之會議紀錄，惟並未提證以明
    ，自難認定原告所述為真正。是被告公司應已解散，並已向
    本院報備清算完結。
四、因股份有限公司解散後並不準用無限公司以全體股東為清算
    人之規定（公司法第79條規定參照）。而係由法院介入監督
    ，清算人負其總責，且清算人產生的順序：(一)以公司章程所
    定之人為清算人。(二)章程未定時，由股東會以普通決議之方
    式選出適當人選為清算人。(三)股東會也未推選時，則由全體
    董事為清算人。(四)不能依上述規定選定清算人時，法院始得
    依利害關係人的聲請選派清算人（公司法第322 條規定參照
    ）。是股份有限公司於解散後，股東之地位不無應負擔之義
    務，而有法律上之危險可言。本件被告公司既已解散，甚至
    業已清算完結，過去身為股東的法律關係，現已無繼續存在
    ，自無因現時可能存在何股東身分所受之不利益，是參照前
    揭意旨，原告係就過去之法律關係，提起確認之訴，應無即
    受確認判決之法律上利益，於法未合，爰不經言詞辯論，以
    判決駁回之。
五、據上論結，本件原告之訴，為無理由，應依民事訴訟法第
    249條第2 項、第78條，判決如主文。
中    華    民    國   100    年    3     月    30    日
                  民事第一庭法官 古振暉
以上正本係照原本作成。
如對本判決上訴須於判決送達後 20 日內向本院提出上訴狀。如
委任律師提起上訴者，應一併繳納上訴審裁判費。
中    華    民    國   100    年    3     月    31    日
                            書記官  林郁菁